最高法院刑事判決　　　　　　　　　　　　　　　八十六年度台上字第四八一七號
　　上訴人　台灣高等法院檢察署檢察官
　　被　告　甲○○
右上訴人因被告偽造文書案件，不服台灣高等法院中華民國八十五年八月二十三日第
二審判決（八十五年度上訴字第二三六九號，起訴案號：台灣台北地方法院檢察署八
十四年度偵字第九九八五號），提起上訴，本院判決如左：
    主  文
原判決撤銷，發回台灣高等法院。
    理  由
本件原判決以公訴意旨，指被告甲○○係禮榮實業有限公司（下稱禮榮公司）實際負
責人，為從事業務之人，而梁茂雄係受僱於該公司擔任司機，民國七十八年十一月二
十八日，被告未經梁茂雄、柯志仁、簡福隆等人之同意，擅自以梁茂雄等人之名義，
以梁某為董事長，柯志仁、簡福隆二人則擔任董事，成立晶發實業股份有限公司（下
稱晶發公司），並明知此不實之事項，而訂立虛偽不實之公司章程，及偽造發起人會
議事錄、董事會議事錄、股東繳納股款明細表等，並以此不實之事項，向台北市政府
建設局申請公司設立登記，使承辦之公務員據此登記於職務上所掌之文書，足以生損
害於主管機關對公司登記之管理，及梁茂雄、柯志仁、簡福隆等人。嗣因梁某接獲稅
捐機關欠稅之通知，方知上情而查獲。因認被告涉有偽造文書等罪嫌等情。經審理結
果，認不能證明被告犯罪，因而維持第一審諭知被告無罪之判決，駁回檢察官在第二
審之上訴，固非無見。
惟查：(一)已受請求之事項未予判決者，其判決當然為違背法令，刑事訴訟法第三百七
十九條第十二款定有明文。本件檢察官係以被告未經梁茂雄、柯志仁、簡福隆等人之
同意，擅自以梁茂雄等人之名義，以梁茂雄為董事長，柯志仁、簡福隆二人則擔任董
事，成立晶發公司，並明知此不實之事項，訂立虛偽不實之公司章程及偽造發起人會
議事錄等偽造文書犯罪事實提起公訴，乃原判決對於起訴事實所指被告涉犯偽造柯志
仁、簡福隆名義之文書部分未予裁判，自有對於已受請求之事項未予判決之違法。(二)
審理事實之法院，對於被告之犯罪證據，應從各方面詳予調查，以期發現真實，苟非
調查之途徑已窮，而被告之犯罪嫌疑仍屬不能證明，要難遽為無罪之判斷。原判決依
被告之供述及證人張永村、徐金枝、劉蕙薰之證述，認晶發公司係由莊壽長發起設立
並交付資料辦理設立登記，被告並未參與其事，但未傳訊莊壽長到庭究明實情，遽為
被告無罪之判決，顯有調查未盡及理由不備之違法。上訴意旨指摘原判決不當，為有
理由，應認原判決有發回更審之原因。
據上論結，應依刑事訴訟法第三百九十七條、第四百零一條，判決如主文。
中      華      民      國    八十六    年      八      月     十四     日
                              最高法院刑事第五庭
                                  審判長法官  陳  錫  奎
                                        法官  洪  清  江
                                        法官  李  璋  鵬
                                        法官  吳  昆  仁
                                        法官  劉  介  民
      右正本證明與原本無異
                                              書  記  官
中      華      民      國    八十六    年      八      月     二十     日
